【裁判字號】    92,易,496
【裁判日期】    920630
【裁判案由】    違反動產擔保交易法
【裁判全文】
臺灣高雄地方法院刑事判決                          九十二年度易字第四九六號
    公  訴  人  臺灣高雄地方法院檢察署檢察官
    被      告  甲○○
右列被告因違反動產擔保交易法案件，經檢察官提起公訴（九十二年度偵字第一七五
二號），本院判決如左：
    主  文
甲○○動產擔保交易之債務人，意圖不法之利益，將標的物出質，致生損害於債權人
，處拘役肆拾日，如易科罰金，以佰元折算壹日。緩刑貳年。
    事  實
一、甲○○於民國（下同）八十九年十一月八日以動產擔保交易法動產抵押之方式，
    提供自己所有之車牌號碼ＺＤ─１８６８號自用小客車，而向匯通商業銀行股份
    有限公司（下稱匯通商銀）辦理消費性貸款，借貸新台幣（下同）九十萬元，而
    為動產擔保交易之債務人。雙方約定貸款期限，自八十九年十一月八日起，至九
    十三年十一月八日止，於每月八日攤還一次，每次償還三萬三千四百四十八元，
    在價金未付清之前，標的物僅得依約占有使用，不得任意出質或為其他處分。詎
    甲○○在貸得上開消費性貸款後，竟自九十年五月八日起即未再支付，並意圖為
    自己不法之利益，將上開動產擔保標的物出質，去向不明，致匯通商銀無法占有
    上開動產標的物，並依動產擔保交易法行使取償之權益，而受有損害。
二、案經匯通商銀訴由臺灣高雄地方法院檢察署檢察官偵查起訴。
    理  由
一、訊據被告甲○○對於車牌號碼ＺＤ─１８６８號自用小客車係以其名義購買，並
    以動產抵押方式，向匯通商銀借款之事實坦承不諱，惟否認有何違反動產擔保交
    易法之犯行，辯稱：ＺＤ─１８６８號自用小客車係由其父親廖春明以其名義所
    買，自買來即為其父親使用，最近伊才知父親將該車出質於當鋪云云。經查，被
    告父親廖春明將該車出質於當鋪等情，有當票一紙在卷可稽；又被告係動產擔保
    交易之債務人，在價金未付清之前，標的物僅得依約占有使用，負有不得任意出
    質或為其他處分之保管義務，為被告所明知，且有動產抵押契約書一紙附於發查
    卷可稽，然被告自購車並設定動產抵押後即容認其父親廖春明使用並於其後出質
    ，顯然未盡其保管義務，其評價即與自己出質相同，故無法以該車自買來即為其
    父親廖春明使用即免除前揭不得任意出質之義務，是被告所辯，顯不足採。此外
    ，上情復據告訴人匯通商銀之代理人何文雄於警訊指訴綦詳（見九十一年十二月
    五日警訊筆錄，附於九十一年度他字第五七九四號卷），並有動產擔保交易動產
    抵押設定登記申請書、動產抵押契約書、購車貸款契約及存證信函均影本各一紙
    附於發查卷可稽，事證明確，被告犯行足堪認定。
二、核被告所為，係犯動產擔保交易法第三十八條之動產擔保交易之債務人，意圖不
    法之利益，將標的物出質，致生損害於債權人罪。公訴人認被告係構成動產擔保
    交易之債務人將標的物遷移罪，容有未洽，併此敘明。爰審酌被告一時失慮，竟
    容認其父親將動產擔保標的物出質，致破壞動產擔保交易之經濟秩序，且標的物
    之價值非低，惟於犯後坦承犯行，態度尚稱良好，並尚欠七十萬多元之本金及利
    息等一切情狀，酌情量處如主文所示之刑，並諭知易科罰金之折算標準。又被告
    前未受有期徒刑以上刑之宣告，有台灣高等法院被告全國前案紀錄表一紙在卷可
    憑，因一時失慮，致罹刑典，事後已坦承犯行，深具悔意，經此刑之宣告後，應
    知警惕而無再犯之虞，本院因認暫不執行其刑為當，予以宣告緩刑二年，用啟自
    新。
據上論斷，應依刑事訴訟法第二百九十九條第一項前段，動產擔保交易法第三十八條
、刑法第十一條前段、第四十一條第一項、第七十四條第一款，罰金罰鍰提高標準條
例第一條前段、第二條，判決如主文。
中      華      民      國    九十二    年      六      月     三十     日
                                  臺灣高雄地方法院刑事第一庭
                                      法  官    官信成
右正本證明與原本無異。
如不服本判決，應於判決送達後十日內，向本院提出上訴狀。
                                      書記官    黃意雯
中    華    民    國      九十二      年      六      月      三十      日
附錄刑法論罪科刑法條：
動產擔保交易法第三十八條
動產擔保交易之債務人，意圖不法之利益，將標的物遷移、出賣、出質、移轉、抵押
或為其他處分，致生損害於債權人者，處三年以下有期徒刑、拘役或科或併科六千元
以下之罰金。


司法院資訊處製作；財團法人民間司法改革基金會備份。
